【裁判字號】    95,重訴,125
【裁判日期】    951130
【裁判案由】    確認本票債權不存在等
【裁判全文】
臺灣板橋地方法院民事判決             95年度重訴字第125號
原      告  益洲股份有限公司
法定代理人  乙○○
原      告  丙○○
原      告  尤滿股份有限公司
兼法定代理人甲○○
共      同
訴訟代理人  謝天仁律師
複代理人    周憲文律師
被      告  中國石油股份有限公司
法定代理人  潘文炎
訴訟代理人  丁福慶律師
上列當事人間請求確認本票債權不存在等事件，經本院於民國95
年11月16日言詞辯論終結，判決如下：
    主  文
確認被告執有原告益洲股份有限公司、丙○○共同簽發如附表一
所示編號一、二本票（面額各新臺幣壹佰萬元）及編號三本票其
中本金壹拾伍萬參仟肆佰捌拾玖元及利息部分之本票債權不存在
。被告應將附表一編號一、二本票返還原告益洲股份有限公司。
確認被告執有原告尤滿股份有限公司、甲○○共同簽發如附表二
所示本票其中本金貳拾陸萬貳仟貳佰肆拾貳元及利息部分之本票
債權不存在。
原告其餘之訴駁回。
訴訟費用由被告負擔十分之二；原告益洲股份有限公司、丙○○
負擔十分之七，餘由原告尤滿股份有限公司、甲○○負擔。
    事實及理由
一、原告主張：
  (一)原告益洲股份有限公司（下稱益洲公司）、尤滿股份有限公
    司（下稱尤滿公司）均為益洲集團之關係企業，經營加油站
    事業，於民國92年6 月1 日由益洲公司與被告簽「加油站自
    願加盟契約書」（下稱系爭一契約），將益洲公司所屬加油
    站加入被告加油站連鎖經營體系，契約期間為5 年（自92年
    6 月1 日起至97年5 月31日止）；原告尤滿股份有限公司（
    下稱尤滿公司）亦與被告簽署內容相同之加盟契約書（下稱
    系爭二契約），契約期間亦為5 年（自93年11月1 日起至98
    年10月31日止）。原告益洲公司及尤滿公司並依系爭契約3
    條第2 項約定，各與其當時公司負責人即原告丙○○、甲○○共同簽發如附表一、二所示本票交付被告充作履約保證本
    票。嗣國際油價高漲，被告提供價格折讓縮水，經原告益洲
    公司、尤滿公司多次爭取，被告均未依系爭契約第6 條第7
    款規定調整。原告益洲公司及尤滿公司迫於無奈，不得已決
    定將所屬加油站全部出租，並於95年1 月19日依系爭契約第
    19 條 規定以書面通知被告請於文到5 日內函覆是否以同一
    條件優先承租，逾期視同放棄承租並終止加盟契約。被告公
    司分別於同年1 月25日、2 月7 日及2 月9 日陸續向原告表
    達無法承租，原告益洲公司、尤滿公司只好將加油站出租予
    第三人，準此原告益洲公司、尤滿公司並無違反契約第19條
    約定。詎被告竟於95年2 月10日以原告益洲公司違反契約第
    21條第2 款及第9 款規定，主張終止契約並提示履約保證之
    本票。然承前述，原告益洲公司及尤滿公司並未違約，被告
    之終止不合法，亦無沒收本票之事由。而系爭契約既經原告
    先行合法終止，被告並未享有票據債權，原告自得提起本訴
    請求確認系爭本票債權不存在。遑論其中附表一編號1 本票
    已罹3 年請求權時效。
  (二)退步言之，倘被告之終止合法，前開本票既供損害賠償擔保
    之用，被告未證明損害，亦不得沒收。而被告尚應退原告之
    油品折讓款新臺幣（下同）11,406,853元，亦未退還，原告
    得主張抵銷之。又兩造間契約既經終止，原告即無繼續提供
    履約保證之義務，依不當得利及民法第308 條第1 項規定被
    告自應將票據返還。
  (三)併為聲明：
    (1)確認被告對原告益洲公司、丙○○如附表一所示本票債權
      不存在。被告應將附表一所示本票返還原告益洲公司。
    (2)確認被告對原告尤滿公司、甲○○如附表二所示本票債權
      不存在。被告應將附表二所示本票返還原告尤滿公司。
二、被告抗辯：
  (一)系爭契約第6 條第7 款雖約定公告批售價格，即隨市場調整
    ……被告實際供應價格須相當於臺灣地區其他依法設有輕油
    裂解廠之公司相同市場條件下同級同量之水準。」，惟被告
    並無何違反前開約定之事實；況依兩造約定期限5 年，折讓
    條件平日發油量360 公秉以上月折讓2.6%，年折讓0.4%，合
    計3%，雖因油價上漲仍未有減少。
  (二)再依系爭契約第19條第1 項約定，未經被告書面同意，原告
    並不得將契約之權利或義務讓與他人，亦不得將加盟站出讓
    與或委託第三人經營。原告益洲公司及尤滿公司既自承未取
    得被告書面同意，即擅將加油站出租予第三人，自屬違約，
    是以被告依契約第21條第2 款及第3 款規定終止契約，沒收
    履約保證票，於法自無不合。即依約被告除沒收保證金票外
    ，尚得請求損害賠償，顯所謂「沒收保證金」為懲罰性違約
    金性質，原告自不得請求返還。況且原告公司於訂約後享受
    折讓、賒銷、漲價後10倍量免計、企業識別體系及設備無償
    提供之優惠，早逾保證金票價額，原告主張被告並未受損云
    云，應有誤解。至其中一紙本票罹於時效，僅為抗辯事由，
    亦不得執此謂本票債權不存在。至原告主張尚有油品折讓款
    供抵銷部分，金額僅12,53,070元，甚且原告尚應給付被告
    23,795,936 元，扣除後，亦無再主張之權利。
  (三)併為答辯聲明：原告之訴駁回。
三、兩造不爭執之事項：
  (一)原告益洲公司、尤滿公司均為益洲集團之關係企業，經營加
    油站事業，於民國92年6 月1 日由益洲公司與被告簽系爭一
    契約（詳原證1）， 將益洲公司所屬加油站加入被告加油站
    連鎖經營體系，契約期間為5 年（自92年6 月1 日起至97年
    5 月31日止）。原告尤滿公司亦與被告簽署內容相同之加盟
    契約書（即系爭二契約，詳原證15），契約期間亦為5 年（
    自93年11月1 日起至98年10月31日止）。卷附原證1 、原證
    15 契約書（下稱系爭契約）之內容均為真正。
  (二)原告益洲公司及尤滿公司於簽約後，各依系爭契約3 條第2
    項約定，各與其當時公司負責人即原告丙○○、甲○○共同
    簽發如附表一、二所示本票交付被告充作履約保證本票。
  (三)原告益洲公司於
    (1)95年1 月19日發函通知被告，其內容略以：請於文到5 日
      內表明是否願以「全部13個加油站發油量出租年租金2 億
      元以上，租金每次預付3 年以上。」之條件承租原告公司
      所屬加油站。逾期視同放棄以同一條件承租權，並同意加
      盟契約於本公司年租予第三人時即終止等情，並有原告益
      洲公司函1 份（即原證4）在 卷可佐。被告並未於函到5
      日內行使優先承租權表明以同一條件承租。
    (2)95年2 月14日以存證信函通知被告，其內容略以：被告公
      司未依約調整折讓，構成違約（第6 條第7 款），故以存
      證信函通知被告終止契約（第21條第2 款）等情；被告於
      同年2 月14日收受送達，有存證信函及回執各1 份（原證
      8、原證11）附卷可憑。
  (四)被告於95年2 月10日以存證信函通知原告益洲公司，其內容
    略以：原告益洲公司違反契約第21條第1 項第2 款、第9 款
    規定，依約終止被告與原告益洲公司間系爭一契約，並提示
    附表一保證票，請求原告益洲公司給付票款等情；原告益洲
    公司於95年2 月13日收受送達，有存證信函及回執各1 份（
    原證5 、被證10）在卷可佐。
  (五)被告於95年2 月12日以存證信函通知原告尤滿公司，其內容
    略以：原告尤滿公司違反契約第21條第1 項第2 款、第9 款
    規定，依約終止被告與原告尤滿公司間系爭二契約，並提示
    附表一保證票，請求原告尤滿公司給付票款等情；原告尤滿
    公司於95年2 月14日收受送達，有存證信函及回執各1 份（
    被證5、被證10）在卷可佐。
  (六)原告尤滿公司於95年9 月11日以準備二狀之提出，再以被告
    公司未依約調整折讓，構成違約（第6 條第7 款），故以存
    證信函通知被告終止契約（第21條第2 款）等情；被告於同
    年9 月13日收受送達（詳本院95年11月16日言詞辯論筆錄）
    。
  (七)原告益洲公司及尤滿公司於收受被告前述終止契約存證信函
    前（即95年2 月10日左右），均已將所屬加油站出租予第三
    人等情，並有被證12照片1 幀可佐。
  (八)折讓款抵銷抗辯部分：
    (1)92年6 月1 日被告與原告益洲公司簽約時，被告給予之月
      折讓條件為發油總量360KL 以下2.55% ，360KL 以上2.6%
      ；年折讓部分，則僅有空白附件，並未填具數字等情，並
      有訪談會議紀錄（詳原證12第5 頁）、優惠獎勵（被證7
      ）及補充協議1 份（被證8）在卷可佐。
    (2)原告尤滿公司95年1月得請求折讓款262,242元。
    (3)原告益洲公司所屬汐止大同站、中和站及三重自強站並未
      交付100 萬元履約保證金予被告，故未再個別簽約，惟被
      告均已經發油予前開加油站。
四、本件兩造首要之爭點在於：系爭一、二契約是否已經終止？
    倘已終止，於何時？由何人？以何事由終止？茲就兩造終止
    意思表示先後次序臚列說明於下：
  (一)原告主張：原告益洲公司於95年1 月19日發函（即原證4）
    通知被告行使優先承租權，被告逾期未承租，系爭契約是於
    原告公司將所加油站出租予第三人時（95年2 月10日前）終
    止；又前開通知函雖係以原告益洲公司名義發送，惟內容含
    括13個加油站，可認原告尤滿公司部分亦已授權原告益洲公
    司發函等情。被告抗辯：原告益洲公司之通知函效力不及原
    告尤滿公司；另原告益洲公司於通知函內未具體表明承租之
    條件（僅曰租金在2 億元以上），且僅給予5 日答覆期限，
    難認已合法通知；況縱認被告放棄優先承租權，原告依契約
    第19條第1 項約定，原告公司於未取得被告書面同意前，並
    不得將加盟站出租，亦未取得終止權等語。是以，此部分兩
    造之爭點在於：倘被告不行使系爭契約第19條第2 項優先權
    （即「乙方若欲將本契約之加盟站出租、出賣或委託經營時
    ，甲方 (被告)有 依同樣交易條件，優先承租、承買或受託
    經營之權。」），原告益洲公司、尤滿公司得否無庸再取得
    同契約第19條第1 款同意書面（即「未經甲方同意，乙方不
    得將本契約之權利或義務讓與第3 人，或將本契約加盟站出
    租、讓與或委託第3 人經營。」）即得逕行將加盟站出租、
    讓與或委託第3 人經營？即於被告不行使優先權之前提下，
    契約第19條第1 項約款是否有效而無背於誠信原則。經查：
    (1)系爭加盟契約承前述乃定有5 年期限之契約，基於契約自
      由原則，除有約定或法定終止事由，原則上應於期限屆至
      後始行終止。此由依原告聲請傳訊證人乙○○（為被告益
      洲公司變更後法定代理人）到庭證稱：原告益洲公司簽合
      約的過程我都知道，轉租的事情我也清楚，因為我太太（
      丙○○）的事情實際上是我負責處理。……（為何與中油
      的契約要簽到5 年？）因為他們說一次要簽5 年，才會有
      比較好的折讓。我們是以5 年的標準來談折讓等語，可資
      為佐。即所謂5 年期限乃伴隨較好之折讓條件等契約重要
      約定而來，該5 年期限自不得由加盟公司恁意縮減。故而
      契約第19條第1 款約定，未經被告同意，原告不得將契約
      之權利或義務讓與他人，或將加盟站出、讓與或委託第三
      人經營，並無原告所指單方限縮加盟公司權利行使並背於
      公平誠信原則之情。反係給予原告益洲、尤滿公司多1 項
      （取得被告書面同意之要件）例外得期前終止之權利。
    (2)至同條第2 款「原告欲將本契約之加盟站出租、出賣或委
      託經營時，被告有依同條件優先承租、承買或受託經營之
      權利」，則係單純規範被告之優先權，非謂被告不行使優
      先權，原告即得逕行轉租。
    (3)基上，定期性契約於屆期前得將權利讓與（包含出租、出
      讓或委託經營等），原係例外之舉，兩造約定原告前開例
      外權利之行使，應得被告同意，或由被告取得優先權（目
      的僅為強化被告同意之意願）等，自與公平誠信原則無違
      。準此，原告以被告未行使優先權為由，逕將加盟站出租
      ，於法自有未合，不生合法終止之效力。
  (二)被告抗辯：其於於95年2 月10日以原告益洲公司違反契約第
    21條第1 項第2 款、第9 款規定，依約終止被告與原告益洲
    公司間系爭一契約，並提示附表一保證票，請求原告益洲公
    司給付票款（原告益洲公司於95年2 月13日收受送達）；復
    於95年2 月12日以原告尤滿公司違反契約第21條第1 項第2
    款、第9 款規定，依約終止被告與原告尤滿公司間系爭二契
    約，並提示附表一保證票，請求原告尤滿公司給付票款（原
    告尤滿公司於95年2 月14日收受送達）等語。承前述，原告
    益洲公司、尤滿公司既確於未取得被告書面同意前，即於95
    年2 月10日左右將加盟站轉租第3 人，則被告公司依系爭契
    約第21條第9 款約定，以原告益洲公司、尤滿公司違反契約
    第19條為由終止契約，並沒收履約保證金票據，於法自無不
    合。
  (三)系爭一、二契約既經被告公司依序於95年2 月13日及同年月
    14 日 合法終止。嗣原告益洲公司再於95年2 月14日（原證
    8）、 原告尤滿公司再於95年9 月13日（準備二狀）另為終
    止意思表示，自均不生效力，而無再予審究之必要。
五、關於被告依系爭契約第21條約定所沒收履約保證金，其性質
    究為損害賠償性違約金，抑或懲罰性違約金？其約定金額是
    否過高而應予酌減？
  (一)原告主張：倘認被告之終止為合法，被告既未證明有損害，
    亦不得沒收如附表所示履約保證票據；且近來國際油價持續
    上漲，被告於95年1 月至月虧損金額達138 億元，顯見內銷
    油品賣愈多虧愈多，故原告公司提前終止結果，不會造成被
    告損害，反而係減少虧損，是違約金應予酌減等語。被告抗
    辯：依約被告於沒收履約保證金後，既尚得請求損害賠償，
    履約保證金之沒收自屬懲罰性違約金性質；又原告所指被告
    經營虧損，乃肇於被告屬國營事業須配合政府穩定物價之政
    策所致，並非加油站之經營有所虧損，否則原告公司又豈能
    以其發油量出租予台塑公司3 年取得高達6 億元之租金，即
    在未履行之2 年餘期限，扣除租金5 億元後仍尚有盈餘，被
    告僅沒收1300萬元懲罰性違約金，豈有過巨等語。
  (二)按違約金有賠償性違約金及懲罰性違約金，其效力各自不同
    。前者以違約金作為債務不履行所生損害之賠償總額。後者
    以強制債務之履行為目的，確保債權效力所定之強制罰，於
    債務不履行時，債權人除得請求支付違約金外，並得請求履
    行債務，或不履行之損害賠償。當事人約定之違約金究屬何
    者，應依當事人之意思定之。如無從依當事人之意思認定違
    約金之種類，則依民法第250 條第2 項規定，視為賠償性違
    約金（最高法院86年度台上字第1620號判決意旨參照）。查
    系爭契約第21條第1 項乃約定「乙方如有下列情事之一者，
    視為違約，甲方得視情節輕重終止本契約、沒收履約保證金
    ，並得請求損害賠償。」，是由契約文義已明白規範「沒收
    履約保證金」並非作為債務不履行所生損害賠償總額之預定
    ，倘有其他損害尚得另為請求賠償，其性質自屬「懲罰性違
    約金」。準此，原告主張，被告未證明其受有損害，不得沒
    收履約保證金云云，並無足採。
  (三)按約定之違約金額過高者，法院得減至相當之數額，為民法
    第252條所明定，此規定乃係賦與法院得依兩造所提出之事
    證資料，斟酌社會經濟狀況並平衡兩造利益而為妥適裁量、
    判斷之權限，非謂法院須依職權蒐集、調查有關當事人約定
    之違約金額是否有過高之事實，而因此排除債務人就違約金
    過高之利己事實，依辯論主義所應負之主張及舉證責任。況
    違約金之約定，為當事人契約自由、私法自治原則之體現，
    雙方於訂約時，既已盱衡自己履約之意願、經濟能力、對方
    違約時自己所受損害之程度等主、客觀因素，本諸自由意識
    及平等地位自主決定，除非債務人主張並舉證約定之違約金
    額過高而顯失公平，法院得基於法律之規定，審酌該約定金
    額是否確有過高情事及應予如何核減至相當數額，以實現社
    會正義外，當事人均應同受該違約金約定之拘束，法院亦應
    予以尊重，始符契約約定之本旨（最高法院93年度台上字第
    909 號判決意旨參照）。查原告主張本件違約金過高無非以
    ：近來國際油價持續上漲，被告於95 年1月至月虧損金額達
    138 億元，顯見內銷油品賣愈多虧愈多，故原告公司提前終
    止結果，不會造成被告損害，反而係減少虧損，是違約金應
    予酌減等情為據，並提出新聞資料一份為佐，然為被告所否
    認，抗辯：所謂虧損係配合政策所致，並非加油站之經營有
    所虧損，否則原告公司又豈能以其發油量出租予台塑公司3
    年取得高達6 億元之租金，即在未履行之2 年餘期限，扣除
    租金5 億元後仍尚有盈餘，被告僅沒收1300萬元懲罰性違約
    金，豈有過巨等語。查原告對於所主張期解前終止反有利被
    告，減少虧損一節（為被告所否認，所謂經營虧損事由，衡
    情復如被告所抗辯未止一端。）除提出新聞資料一份外並未
    再為進一步舉證，其主張已有可議。加以原告就其係以每年
    2 億元以上租金將加油站轉租予台塑集團一節，既無爭執，
    反足認被告抗辯：所餘2 年餘租期之盈餘至少高於5 億租金
    以上，本件被告因原告益洲、尤滿公司債務不履行所受損害
    至巨等情並非虛枉。再審酌原告益洲公司法定代理人乙○○
    到庭所證：原告公司所屬加油站地點佳，故占了台北縣市18
    % 市占率等語；後來13個站都租給台塑等情，則原告益洲公
    司、尤滿公司期前終止之結果，被告公司所受損害除預期營
    收利益外，尚包含與被告主要競爭對手間就加油站分佈情形
    之虛長，對北部地區整體企業經營之影響非可短視等情，認
    被告沒收附表一、二所示履約保證票充作本件懲罰性違約金
    ，應無過巨，並無酌減之必要。
六、關於抵銷抗辯：
  (一)原告主張：原告益洲公司尚有折讓款11,073,011元；原告尤
    滿公司尚有折讓款333,842 元（詳原證7）得 向被告請求，
    原告公司亦得主張抵銷等語。被告則以：原告尚有23,795,9
    36元損害額（詳被證4）未 給付，而所謂折讓款僅1,253,07
    0 元（其中中央站為262,242 元；詳被證3）， 扣抵後亦有
    不足等情。
  (二)按抵銷，應以意思表示，向他方為之。其相互間債之關係，
    溯及最初得為抵銷時，按照抵銷數額而消滅。債之請求權雖
    經時效而消滅，如在時效未完成前，其債權已適於抵銷者，
    亦得為抵銷，民法第335 條第1 項、民法第337 條分別定有
    明文。查本件原告既以起訴狀繕本提出表明以折讓款抵銷之
    意旨，倘確有可供抵銷之折讓款債權，於原告為抵銷意思表
    示時，即按可抵銷之數額而消滅。嗣被告自不得再以其他債
    權就已經抵銷消滅之債權，再為抵銷抗辯（即本件原告既先
    被告為抵銷意思表示，被告縱另有除本件票款債權以外之損
    害賠償債權存在，亦不得先於原告再為抵銷之主張，是本件
    決結果與被告抗辯「其另受有23,795,936元損害額 (詳被證
    4)等語」無涉，爰不論列說明。） ，併此敘明。
  (三)原告主張其等尚有折讓款11,406,853元（原告益洲公司部分
    為11,073,011元；原告尤滿公司為333,842 元）；折讓條件
    為3.03% 等情，固據提出計算表2 份為證（原證7 及14），
    然為被告所否認，抗辯：所謂折讓款僅1,253,070 元（其中
    中央站即尤滿公司部分為262,242 元；原告益洲公司為990,
    828 元）；折讓條件平日發油量360 KL以上月折讓2.6% ，
    年折讓0.4%，合計3%。是除被告自認之折讓金額及進油量外
    之折讓款（進油量）及折讓條件外，自應由原告就其存在之
    事實負舉證之責。經核對原告所提出原證14與被告所提出原
    證6 號結果（以低者為基準；即原告除前開附表外，未再提
    出其餘證據供本院審酌，其主張金額低於被告自認部分，應
    以其主張金額為準；高於被告自認部分，應以被告自認部分
    為準。）：
    (1)關於95年1 月月折（2.55%）部分：
      原告益洲公司為1,011,725 元（452,904 汐止大同站+2
        81,696中和站+277,116三重自強站=1,011,725）。被告
        雖抗辯：汐止大同站、中和站、三重自強站並未交付履
        約保證票或保證金，無法納入加盟契約，亦無折讓款可
        請求等情。惟承前述，被告既實際已發油予前開加油站
        ，且補充協議書又係以原告益洲公司名義簽訂且無排除
        未再個別簽約之益洲公司所屬加盟站，遍觀系爭一契約
        書中復查無未納履約保證金即排除折讓等優惠條件適用
        之條款，被告前開抗辯，自無可採。即此部分原告益洲
        公司得請求之折讓款為1,011,725 元。
      原告尤滿公司為262,242 元一節，兩造既均無爭執，自
        屬有據。
    (2)關於95年2月1日至2月9日月折部分：
      兩造對於月折部分以30日為基準：總量360KL 以下2.55 %
      、以上2.6%一節，既無爭執，且有自願加盟補充協議書1
      份（被證8）在 卷可佐。衡情，同前述自應以滿30日（係
      以30日之購油量、執行度、配合度給予折讓。）始得折讓
      。即被告抗辯：此部分既未滿30日，不得計算折讓等語，
      應屬有據。原告此部分折讓款之請求，應予剔除。
    (3)關於94年12月達360KL 月折0.05%部分：
      原告益洲公司得請求折讓款為103,984 元（14,368土工+
      2 9,367 中興+ 4,984 板南+ 9,026 大同+ 4,423 中山
      +14,649 文化+14,437 化成+ 12,730台汽=103,984），原
      告逾此部分之請求，應屬無據。
    (4)關於95年1 月達360KL 月折0.05% 部分：
      原告益洲公司得請求折讓款為99,907元（13,651土工+
      28,915中興+ 5,733 板南+ 7,820 大同+ 4,755 中山+
      13,718 文化+14,649 化成+ 10,666台汽=99,907）。
    (5)關於94年12月達360KL 年折0.1%；95年1 月達360KL 年折
      0.1%；94年5 月至11月達360KL 年折0.1%及至95年1 月止
      年折3%部分：
      年折部分，承前述，依被告自認折讓條件既為「屆滿1
        年總量達360KL 以上，年折0.4%」，原告復就未屆1 年
        仍受有折讓優惠等利己事實，未再提出任何證據以供本
        院審酌，經本院調查果，自應以被告自認之折讓條件為
        基準。
      被告抗辯：除其中板南站412,896 元及中山站345,579
        元（均為年折0.3%部分）履約已屆1 年外（板南站為94
        年1 月25日至95年1 月24日；中山站為94年1 月13日至
        95年1 月12日），其餘部分履約期限均未屆1 年一節；
        核與原告所提出附表所示（原證14第4 項附表5）簽 約
        日期相符。是除板南站與中山站外，其餘部分確無法列
        計94年5 月起至95年1 月止之年折。惟板南站及中山站
        既均屆1 年履約期，則該二站94年5 月至95年1 月年折
        0.1%部分，被告自無剔除之理，而應予核付。即板南站
        加計後為515,358 元（412,896+9,969+11,467+81,026=
        5 15,358），中山站加計後為422,515 元（345,579+8,
        847+9,509+58,580=422,515），合計937,873元。
      準此，此部分原告益洲公司得請求折讓款為937,873 元
        。
    (6)綜上，原告益洲公司得請求折讓款為2,153,489 元（1,01
      1,725+103,984+99,907+937,873=2,153,489）；原告尤滿
      公司得請求折讓款為262,242元。
  (四)經抵銷後，附表一編號1 、2 及編號3 其中153,489 元本票
    債權已經消滅。附表二本票其中262,242 元之本票債權不存
    在。又附表一編號1 、2 之本票債權既因清償而全數消滅，
    則原告益洲公司本於不當得利法律關係請求被告返還，於法
    即無不合，應予准許。其餘部分之票據債權，既仍存在，自
    無請求返還之權利。
七、基上，原告益洲公司、丙○○提起本件確認之訴，請求確認
    被告執有其等簽發如附表一編號1 、2 及編號3 其中本金15
    3,489 元本票債權不存在；依民法第179 條後段規定，被告
    應將附表一編號1 、2 本票返還原告益洲公司，為有理由，
    應予准許；逾此部分之請求則屬無據，應予駁回。原告尤滿
    公司、甲○○提起本件確認之訴，請求確認被告執有其等簽
    發附表二本票其中本金262,242 元之本票債權不存在，為有
    理由，應予准許；逾此部分之請求，則屬無據，應予駁回。
結論：原告之訴為一部有理由、一部無理由，依民事訴訟法第79
條、第85條第1項但書，判決如主文。
中    華    民    國    95    年    11    月    30    日
                  民事第一庭    法  官  黃信滿
以上正本係照原本作成
如對本判決上訴，須於判決送達後20日內向本院提出上訴狀
中    華    民    國    95    年    11    月    30    日
                            書記官  林月蓉


司法院資訊處製作；財團法人民間司法改革基金會備份。
